【裁判字號】    98,抗,1971
【裁判日期】    981228
【裁判案由】    聲明異議
【裁判全文】
臺灣高等法院民事裁定                  98年度抗字第1971號
抗  告  人  丙○○
代  理  人  乙○○
上列抗告人因與相對人甲○○等間聲明異議事件，對於中華民國
98年10月30日臺灣宜蘭地方法院98年度事聲字第36號裁定提起抗
告，本院裁定如下：
    主  文
抗告駁回。
抗告費用新臺幣壹仟元由抗告人負擔。
    理  由
一、按「關於繼承財產或共有物分割之裁判，執行法院得將各繼
    承人或共有人分得部分點交之；其應以金錢補償者，並得對
    於補償義務人之財產執行」，強制執行法第131條第1項定有
    明文。又以共有土地為原物分割之裁判，縱未宣示交付管業
    ，但其內容實含有互為交付之意義，當事人仍得依強制執行
    法第131條第1項規定請求點交。從而土地既應點交，則地上
    建物，依司法院院解字第3583號解釋，亦當然含有拆除效力
    在內，依強制執行法第125條準用第100條之法意推之，自可
    拆除房屋點交土地與分得之當事人。再者，「強制執行之費
    用，以必要部分為限，由債務人負擔，並應與強制執行之債
    權同時收取。前項費用，執行法院得命債權人代為預納。」
    ，強制執行法第28條定有明文。「債權人因強制執行而支出
    之費用，得求償於債務人者，得準用民事訴訟法第91條之規
    定，向執行法院聲請確定其數額」，強制執行法第29條第1
    項定有明文。「法院未於訴訟費用之裁判確定其費用額者，
    第一審受訴法院於該裁判有執行力後，應依聲請以裁定確定
    之。依第一項確定之訴訟費用額，應於裁定送達之翌日起，
    加給按法定利率計算之利息」，民事訴訟法第91條亦有明定
    。
二、本件相對人即債權人聲請意旨略以：伊因原法院97年度執字
    第13417號強制執行事件（執行名義為本院96年度上易字第
    945號、原法院95年度訴字第361號分割共有物事件確定判決
    ，下稱系爭確定判決），支出二城派出所員警差旅費新臺幣
    （下同）1,000元、法院囑託鑑界費4,000元、卡車費5,200
    元、挖土機及2名工人費用15,750元、土地增值稅32,842元
    及聲請強制執行費18,606元，爰請求確定抗告人即強制執行
    債務人應負擔之執行費用額等語。
三、抗告意旨則以：原法院97年度執字第13417號執行事件未依
    系爭確定判決處理，即於民國98年6月18日強制執行，且相
    對人未依系爭確定判決分擔伊之上訴費，亦未依確定判決給
    付伊系爭土地（即宜蘭縣頭城鎮○○○段296地號土地）分
    割補償金額，其所付金額非系爭土地之分割補償金。又執行
    後土地面積不平均，地上物亦遭毀壞，應賠償伊一切損失，
    伊為被害人，執行費不應由伊負擔。相對人甲○○就系爭土
    地無繼承權，且就系爭土地未曾納稅或耕作，豈能繼承，其
    趁原所有權人死亡多年後偷辦繼承，依法不符。系爭確定判
    決未詳為審理即准許分割系爭土地，不僅錯誤、草率，亦與
    情理法不符，且影響伊基本權益甚鉅，嚴重違憲，應予重審
    ，以正司法公信與尊嚴。且該案係惡人先告狀，有關訴訟費
    、估價費及一切費用，應由原告即相對人甲○○負擔，並賠
    償伊一切損失，若其不負責，則應依國家賠償法給予適當補
    償，就此聲明異議，經原裁定駁回。爰提起抗告請求廢棄原
    裁定云云。
四、經查，抗告人即債務人未依系爭確定判決自行將相對人即債
    權人應分得系爭土地上之地上物拆除及將該部分土地交還相
    對人，相對人乃執系爭確定判決為執行名義聲請強制執行，
    經原法院97年度執字第13417號受理在案。經原法院執行處
    以98年3月18日宜院瑞97執溫字第13417號執行命令命抗告人
    應於收受該命令後30日內依系爭執行名義自動拆除地上物，
    然逾期仍未履行，原法院乃於98年5月13日至現場履勘，並
    發函宜蘭縣宜蘭地政事務所派員於98年6月18日至現場協助
    原法院執行人員鑑界並強制執行完畢（鑑界時間為該日9時
    30分至12時，全部執行時間為9時30分至同日下午5時30分）
    等情，均經原法院調閱前開執行卷宗查明各該函件及執行筆
    錄屬實。是抗告人既未依原法院執行命令自動履行拆除地上
    物，依前揭法律規定，相對人自得聲請強制執行，抗告人並
    應負擔相對人因強制執行所支出之必要費用。則相對人於執
    行完畢後聲請裁定確定抗告人應負擔之強制執行費用，依法
    並無不合。查相對人支出聲請執行費18,606元、員警差旅費
    1,000元、鑑界費4,000元、拆除作業費20,950元，有相關收
    據及統一發票附卷可稽（見原法院司執聲字卷第5-8、10、
    11、14-18、20、21頁），共支出執行費用44,556元，核前
    開費用均屬必要費用，是司法事務官以98年度司執聲字第
    163號裁定確定抗告人應負擔之執行費用額為44,556元，及
    自該裁定送達之翌日起至清償日止，按週年利率5%加計之利
    息，自屬適法。抗告人泛稱其為受害人，不應由其負擔執行
    費云云，顯不足採。又抗告意旨謂相對人未依系爭確定判決
    分擔上訴費及給付土地補償金額云云，縱係屬實，亦為抗告
    人得依法向相對人請求分擔或給付，如相對人拒不履行，就
    訴訟費用部分，抗告人得依法聲請確定訴訟費用額並據以聲
    請強制執行，就土地補償金額部分，則得依系爭確定判決對
    相對人聲請強制執行之問題，均與本件執行費用應由抗告人
    負擔或本件確定執行費用額事件無涉；又抗告人主張因執行
    不當而受有損失云云，僅為其得另依法定程序主張賠償之事
    ；而抗告人主張系爭確定判決不當，應與重審云云，亦為依
    法提起再審之訴救濟之問題，均與本件確定執行費用額事件
    無涉，自不得據以為聲明異議之理由。是原裁定駁回抗告人
    之異議，依法並無不合，抗告意旨仍執陳詞指原裁定不當，
    求予廢棄，為無理由，應予駁回，爰裁定如主文。
中    華    民    國    98    年    12    月    28    日
                    民事第十四庭
                        審判長法  官  林金村
                              法  官  李慈惠
                              法  官  湯美玉
正本係照原本作成。
不得再抗告。
中    華    民    國    98    年    12    月    29    日
                              書記官  蕭進忠

司法院資訊處製作；財團法人民間司法改革基金會備份。
